臺灣士林地方法院刑事判決　　　　　　　 99年度易字第245號
公　訴　人　臺灣士林地方法院檢察署檢察官
被　　　告　周紹宇
　　　　　　倪邵汶
上列被告等因竊盜等案件，經檢察官提起公訴（99年度偵字第16
10號、99年度偵緝字第463 號），本院判決如下：
    主  文
周紹宇攜帶兇器竊盜，累犯，處有期徒刑拾月。
倪邵汶共同以強暴方法，使人行無義務之事，累犯，處有期徒刑
拾月。
    事  實
一、周紹宇（原名周建豪）前曾因違反職役職責之軍法案件，經
    國防部北部地方軍事法院以九十五年度訴字第一０三號判決
    判處有期徒刑一年，上訴後經國防部高等軍事法院以九十五
    年度上訴字第五四號判決駁回上訴而確定，送監執行至民國
    九十六年四月二十五日期滿出監，執行完畢，仍不知悔改，
    因個人的機車電瓶損壞，竟意圖為自己不法之所有，基於竊
    盜犯意，於九十八年十一月八日凌晨五時許，攜帶其所有客
    觀上足以傷害人之生命、身體，可供做兇器使用之螺絲起子
    一把、活動扳手一把（均未扣案），至基隆市（現改制為新
    北市，以下均稱新北市）七堵區○○街五十三號「Ｅ次元網
    咖」騎樓前，趁林中平所有之Ｋ七Ｆ—六八七號重機車停放
    該處，而林中平在網咖內上網，無人看守之便，持上揭兇器
    螺絲起子、活動扳手卸下林中平上開機車之電瓶一個，予以
    竊取，得手後，適因林中平之友蔡宗翰目睹周紹宇行竊，通
    知林中平前來察看，周紹宇方倉皇逃逸。
二、倪邵汶前曾因施用第二級毒品案件，經臺灣基隆地方法院以
    九十四年度基簡字第八一號判決判處有期徒刑四月確定，送
    監執行至九十四年八月二十二日期滿出監，執行完畢，不知
    悔改，其係林中平之友，經林中平轉知前述機車電瓶被竊之
    事後，因懷疑其先前施用毒品為警查獲，亦係周紹宇暗中檢
    舉所致，乃計畫將周紹宇送往警局法辦，資為報復，遂通知
    友人陳志鴻留意周紹宇行蹤，九十八年十二月九日下午六時
    三十分許，陳志鴻與王智杰（陳志鴻由本院另行審結，王智
    杰由檢察官另為不起訴處分確定）行經臺北縣汐止市（現改
    制為新北市汐止區，以下均稱新北市汐止區○○○○路二段
    五十六號前時，偶然發現周紹宇及其友人柯郁歆，即上前攔
    住周紹宇，並以電話通知倪邵汶前來，當日晚間六時五十分
    許，倪邵汶果然駕車前來，見周紹宇已經在場，即要求周紹
    宇隨同前往派出所，周紹宇不從，倪邵汶見狀，竟與陳志鴻
    共同基於強制周紹宇行無義務之事之犯意聯絡，於上揭時間
    、地點，先分持球棒、鋁棍（均未扣案），在該處圍毆周紹
    宇左側身體後，再由倪邵汶持連鞘之開山刀（未扣案）架於
    周紹宇頸上，向周紹宇恫稱：「你再不上車，我就不客氣了
    」等語，陳志鴻亦在旁恫嚇周紹宇稱：「你信不信我敢扁你
    」等語，而以上揭強暴、脅迫方式強制周紹宇上車，由倪邵
    汶駕車搭載周紹宇，陳志鴻、王智杰則與柯郁歆搭乘計程車
    ，前往臺北縣政府警察局（現改制為新北市）汐止分局百福
    派出所報警，惟途中因汐止派出所警員據報來電，要求倪邵
    汶帶同周紹宇到案說明，倪邵汶遂和周紹宇改往汐止派出所
    報案，周紹宇因此受有左上肢、左下肢及左大腿瘀腫之傷害
    ，並行前開無義務之事。
三、案經林中平、周紹宇分別訴請新北市（原臺北縣）政府警察
    局汐止分局移送臺灣士林地方法院檢察署檢察官偵查起訴。
    理  由
一、證據能力部分：
（一）後引林中平、蔡宗翰之警詢筆錄，對被告周紹宇而言，均
      係被告以外之人於審判外所為之陳述，屬於傳聞證據，而
      後引周紹宇、柯郁歆之警詢筆錄，對被告倪邵汶而言，亦
      屬前述之傳聞證據，惟被告二人分別同意引用上開筆錄為
      證據，本院審酌上開筆錄製作時之情況，亦均認為適當，
      依刑事訴訟法第一百五十九條之五第一項規定，上開筆錄
      均得採為證據。
（二）後引林中平之偵訊筆錄，對被告周紹宇而言屬於傳聞證據
      ，後引周紹宇、柯郁歆、王智杰之偵訊筆錄，對被告倪邵
      汶而言亦為傳聞證據，且林中平等人均係在檢察官偵查中
      以證人身分到庭具結作證，而未經被告二人交互詰問，採
      證程序尚未完備，惟被告二人均同意引用上開筆錄為證據
      ，復均未再請求傳喚上揭證人到庭，可認已經放棄反對詰
      問權之行使，前開採證瑕疵已經獲得補正，林中平等人之
      證詞，經核又均無顯不可信之情況，是故，依刑事訴訟法
      第一百五十九條之一第二項規定，上開偵訊筆錄亦均有證
      據能力。
（三）至於後述之其餘證據依法原則上均有證據能力，被告與辯
      護人亦未對其證據能力有何抗辯，參酌最高法院九十七年
      度台上字第一０六九號判決意旨，此部分證據具有證據能
      力之法律依據，即不再贅。
二、訊據被告周紹宇、倪邵汶均各否認有何竊盜、妨害自由犯行
    ，被告周紹宇辯稱：伊有拿螺絲起子去撬林中平機車的電瓶
    ，但是有先經過林中平同意，沒有偷林中平機車的電瓶，是
    因為伊檢舉倪邵汶、蔡宗翰等人販毒，遭倪邵汶等人報復云
    云，被告倪邵汶辯稱：周紹宇是自願上車到警察局，伊和陳
    志鴻沒有拿球棒打他，也沒有拿開山刀強迫他上車云云。經
    查：
（一）周紹宇竊盜部分：
    １林中平於檢察官偵查中指稱：「去年十一月八日凌晨二時
      許，在基隆市○○區○○街五十三號一次元網咖（應係Ｅ
      次元網咖之誤）前，被周紹宇拿一堆工具如螺絲起子等物
      在偷我車子的電瓶，因為蔡宗翰發現就告知我，我衝到網
      咖外時看到車子上的電瓶已經被周紹宇取下來了，周紹宇
      拿在手上準備要裝上他自己的機車，我就跑去跟他說：『
      裝回我的車子，否則我報警抓你』，講完後我先回網咖關
      電腦，再到網咖外查看時，周紹宇已經不見了，而且我的
      電瓶也不見了」等語，其先前在警詢中亦大致為相同陳述
      （偵查卷第六十七頁、第三十一頁），經核林中平上揭指
      述，與目擊證人蔡宗翰於警詢中供稱：「九十八年十一月
      八日二時許，我在基隆市○○區○○街五十三號一樓Ｅ次
      元網咖打電玩遊戲，我坐的地方可以看到我朋友林中平停
      車的地方，差不多到早上五點多左右，我瞄到一名男子正
      在拆解我朋友林中平車上的東西，看到後我馬上告訴林中
      平，林中平到店外看到一名男子在拆解他的機車，林中平
      跑回店內找人要一起把那名男子抓住，再出去店外時那名
      男子已經跑走」等語相符（偵查卷第三十四頁），是林中
      平前揭指述，應可採信。
    ２被告周紹宇雖以前詞置辯，並請求調閱案發地點路口監視
      器拍攝之畫面為證，然所辯與上揭事證不符，衡諸電瓶乃
      機車的動力來源，若無電瓶供電，機車無法行駛，等於廢
      物，由此推之，林中平應無任令被告周紹宇隨意取去其機
      車電瓶之理，是被告周紹宇所辯，與常理不符，再者，若
      本件純因倪邵汶不滿遭被告周紹宇向警員檢舉其施用毒品
      而起，則衡情，倪邵汶事後既已對被告周紹宇動粗（此部
      分詳如後述），實無畫蛇添足，再捏造被告周紹宇竊取林
      中平機車電瓶，而強迫被告周紹宇至汐止派出所一同報案
      之必要，更何況被告周紹宇於警詢中自承：林中平算是伊
      改車的客戶，伊大概認識他一個多禮拜等語（偵查卷第十
      四頁），彼此既無仇怨，則林中平、蔡宗翰亦無甘冒誣告
      風險，配合倪邵汶誣指被告周紹宇行竊之必要，而證人林
      中平、蔡宗翰經本院傳喚、拘提均未到庭，且本院按被告
      周紹宇聲請，向汐止分局調閱百五街五十三號「Ｅ次元網
      咖」店內及附近路口之監視錄影畫面結果，據覆均因距離
      案發時間過久，資料已經覆蓋，無法調閱等語，有汐止分
      局偵查隊查訪表兩份在卷可考（本院卷第五十八頁、第五
      十九頁），也無法再行調查，是被告周紹宇所辯既與常情
      不符，自不足採。
    ３綜上，被告周紹宇之竊盜犯行，已堪認定。
（二）倪邵汶、陳志鴻共同妨害自由部分：
    １周紹宇於警詢中指稱：「今日晚間十八時許，我與我的朋
      友柯郁歆在汐止市○○○路○段五十六號附近買東西，買
      完要離開時，被陳志鴻及王智杰檔在店門口不讓我走，當
      時我問有什麼事情他們也沒說，但是陳志鴻打電話叫了倪
      邵汶來，過了約十五分鐘，倪邵汶開車載了四個人來，並
      下車叫我跟他們走，我表示我不要，倪邵汶等人就從車上
      拿出球棒毆打我的手、腳，我仍然拒絕上車，我心生畏懼
      只好上車，在車上時他們就不斷的以言語恐嚇我，途中有
      到基隆市的百福派出所，說要到派出所對質，但是只有倪
      邵汶下車，我想要下車但是都被坐在我身旁的人控制行動
      ，後來倪邵汶又上車欲開走時，發現柯郁歆也到派出所旁
      ，所以又讓柯郁歆上車，後來就直接開到汐止派出所」、
      「是倪邵汶及陳志鴻從倪邵汶的車上取出球棒毆打我，我
      的左手、左肩及左腿受傷」、「是倪邵汶從車上取出開山
      刀架著我頸部，並且對我說：『你再不上車，我就對你不
      客氣了』，我說：『你總要讓我騎自己的車吧』，倪邵汶
      說：『就沒有要讓你騎車，你跟我走就對了』，當時陳志
      鴻也圍著我說：『你信不信我敢扁你』，你最好是想清楚
      一點』，我因為怕倪邵汶等人傷害我、柯郁歆及其他路人
      ，所以只好上車」、「從他們的對話得知，倪邵汶等人懷
      疑我向警察單位舉發他們吸毒，導致倪邵汶被抓，因而心
      生不滿，所以向我報復，我不知道為什麼要到基隆市的百
      福派出所，但是從他們的對話中得知好像是他們認識百福
      派出所的警員，而百福派出所的警員可以證明是我舉發他
      們的，但是並沒有辦法證明的樣子」等語，在檢察官偵查
      中並為相同證述（偵查卷第六頁、第九十頁），經核周紹
      宇前揭指訴，除遭被告倪邵汶、陳志鴻限制行動自由，不
      許下車的部分外（此部分詳如後述），其餘情節，與目擊
      證人柯郁歆於警詢及檢察官偵查中先後指稱：「我有看到
      周紹宇被倪邵汶持棒球棍毆打，陳志鴻也有拿東西打，但
      我沒看到拿什麼，周紹宇左手及左腳受傷，陳志鴻與倪邵
      汶打完周紹宇後，周紹宇還是不上車，倪邵汶就從車上拿
      出開山刀威脅周紹宇，周紹宇就被陳志鴻及王智杰帶上車
      了，周紹宇有說他不想上車」、「倪邵汶拿開山刀（刀鞘
      未取下），把刀放在周紹宇脖子旁邊‧‧‧我是跟著上開
      兩名男子（按：指陳志鴻、王智杰）坐計程車到百福派出
      所」等語（偵查卷第二十八頁、第六十八頁），王智杰於
      檢察官偵查中證稱：「當天我用機車載陳志鴻從新臺五路
      經過，在上址前碰到周紹宇，陳志鴻請我停車，我問他怎
      麼了，他叫我先站在旁邊等一下，‧‧‧他就請我去打電
      話給倪邵汶，我跟倪邵汶說我與陳志鴻有碰到周紹宇，請
      倪邵汶過來，‧‧‧後來倪邵汶開車到後一下車，就跟周
      紹宇講一些話，然後就抓住周紹宇的袖子，當時我很害怕
      ，就離開到旁邊馬路，距離他們一段距離，倪邵汶跟陳志
      鴻就分別拿鐵棍打周紹宇左、右邊小手臂，沒有看到他們
      打腳及大腿，後來倪邵汶又拿開山刀被我檔下」、「後來
      周紹宇坐倪邵汶的車去百福派出所」等語（偵查卷第七十
      四頁），均屬相符，又周紹宇因此受有左上肢、左下肢、
      左大腿等處瘀傷，則有汐止國泰醫院出具之診斷證明書一
      份、周紹宇之傷處照片四張附卷可稽（偵查卷第三十七頁
      、第三十九頁至第四十頁），綜上，足認周紹宇之前揭指
      述屬實，可以採信。
    ２被告倪邵汶雖以前詞置辯，且陳志鴻於檢察官偵查中亦辯
      稱略以：倪邵汶開車來，伊等就要周紹宇上車，沒有打他
      ，他最後也同意上車云云（偵查卷第一０六頁），惟與上
      開事證不符，參酌陳志鴻事後也改稱：伊確有出言恫嚇周
      紹宇，而倪邵汶有打周紹宇的手等語（偵查卷第一一０頁
      ），應足認被告倪邵汶、陳志鴻所辯，均係卸責之詞，並
      不足採。
    ３至周紹宇雖於警詢中指稱略以：伊到百福派出所後，倪邵
      汶不讓伊下車，自己下車，後來再去汐止派出所云云，嗣
      於檢察官偵查中復指稱：倪邵汶是在將伊押上車後，才決
      定要把伊送到派出所的云云（偵查卷第九十二頁），意指
      其行動自由已遭到被告倪邵汶等人限制，惟為被告倪邵汶
      所否認，供稱：有說要周紹宇跟伊到派出所等語，徵諸王
      智杰於檢察官偵查中證稱：本來是要去派出所等語（偵查
      卷第七十五頁），陳志鴻於檢察官偵查中亦陳稱：上車後
      就直接到百福派出所等語（偵查卷第一一０頁），並佐以
      被告倪邵汶本即要帶周紹宇前往派出所報案，當無不許其
      下車之必要，是周紹宇此部分指述尚乏確證證明，不足採
      信，附此敘明。
    ４綜上，被告周紹宇、陳志鴻之妨害自由犯行，亦堪認定。
三、查被告周紹宇行竊所用之螺絲起子、活動扳手雖均未扣案，
    惟衡諸其係以之旋開電瓶外蓋的塑膠板螺絲，方能動手拔取
    機車電瓶，且上揭工具一般而言均係鐵製，持以揮舞，當足
    以對人之生命、身體造成危害，係兇器無誤，是被告周紹宇
    持上開工具行竊，應認係攜帶兇器竊盜。次按，刑法第三百
    零二條第一項之剝奪人行動自由罪與同法第三百零四條第一
    項之強制罪，所保護之法益，固均為被害人之自由，惟前者
    重在保護個人之行動自由，後者則重在保護個人之意思自由
    （最高法院七十四年度台上字第三六五一號判決參照），經
    查，被告倪邵汶夥同陳志鴻毆打、恐嚇周紹宇後，將周紹宇
    帶往汐止派出所，渠等行兇目的，顯然僅止於使周紹宇前往
    派出所，行此無義務之事，並無意拘束周紹宇之人身自由，
    而周紹宇於警詢中陳稱：伊是因為怕倪邵汶等人傷害伊、柯
    郁歆及其他路人，所以上車等語，似亦難認其人身自由已遭
    剝奪，參酌本件除周紹宇片面指述外，並無其他確證證明被
    告倪邵汶有將其帶往派出所以外之其他地點，且周紹宇既然
    隨同被告倪邵汶等人前往派出所，在搭車前赴派出所的過程
    中，當然沒有行動自由之外觀，不能憑此推論其行動自由一
    併遭到剝奪等情，應足認被告倪邵汶所為，僅剝奪周紹宇意
    思決定之自由，尚未達於剝奪其行動自由之程度，準此，被
    告倪邵汶所為，應僅成立刑法第三百零四條第一項之強制罪
    。核被告周紹宇所為，係犯刑法第三百二十一條第一項第三
    款之攜帶兇器竊盜罪；被告倪邵汶所為，則係犯刑法第三百
    零四條第一項之強制罪；被告倪邵汶為強制周紹宇上車報案
    ，與陳志鴻共同毆打、恐嚇周紹宇，均係強制行為之一部分
    ，僅論以一個強制罪即為已足，公訴人認係數罪，尚有違誤
    ，併此敘明。被告倪邵汶與陳志鴻就上開強制犯行間，有犯
    意聯絡及行為分擔，應為共同正犯。被告二人先前分別有如
    事實欄所示之科刑及執行情形，各有臺灣高等法院被告前案
    紀錄表一份附卷可稽，其等於前案有期徒刑執行完畢後，五
    年內分別故意再犯本件有期徒刑以上刑之罪，為累犯，均應
    依刑法第四十七條第一項規定加重其刑。爰審酌被告周紹宇
    攜械行竊，毫無尊重他人財產權之觀念，雖機車電瓶一般價
    值甚微，然對車主林中平亦造成相當不便，為此耗費無謂之
    時間與金錢支出，被告倪邵汶強為林中平出頭，考其原意，
    顯係以林中平之保護者自居，並無應有的法紀觀念，心態亦
    有可議，而攜械毆打、恐嚇周紹宇，犯罪手段尤非可取，均
    不宜輕縱，被告二人犯罪之手段、對被害人造成之損害、渠
    等之犯罪動機、目的、手段及犯後態度等一切情狀，分別量
    處如主文所示之刑，以示懲儆。被告周紹宇行竊所用之螺絲
    起子及活動扳手、被告倪邵汶犯案所用之球棒、鋁棍及開山
    刀均未扣案，既不知為何人所有，亦無法證明現今是否依然
    存在，為避免日後執行困難，均不予沒收，併此敘明。
據上論斷，應依刑事訴訟法第二百八十四條之一、第二百九十九
條第一項，刑法第二十八條、第三百零四條第一項、第三百二十
一條第一項第三款、第四十七條第一項，刑法施行法第一條之一
第一項、第二項前段，判決如主文。
本案經檢察官黃育仁到庭執行職務。
中    華    民    國   100    年    1     月    31    日
                  刑事第四庭  法  官  陳彥宏
以上正本證明與原本無異。
如不服本判決應於收受判決後10日內向本院提出上訴書狀，並應
應敘述具體理由。其未敘述上訴理由者，應於上訴期間屆滿後20
日內向本院補提理由書(均須按他造當事人之人數附繕本)「切勿
逕送上級法院」。
                              書記官  劉致芬
中    華    民    國   100    年    1     月    31    日
論罪法條：刑法第304條第1項、第321條第1項第3款
中華民國刑法第304條
以強暴、脅迫使人行無義務之事或妨害人行使權利者，處 3 年
以下有期徒刑、拘役或 3 百元以下罰金。
前項之未遂犯罰之。
中華民國刑法第321條
犯竊盜罪而有左列情形之一者，處 6 月以上、 5 年以下有期徒
刑：
一、於夜間侵入住宅或有人居住之建築物、船艦或隱匿其內而犯
    之者。
二、毀越門扇、牆垣或其他安全設備而犯之者。
三、攜帶兇器而犯之者。
四、結夥三人以上而犯之者。
五、乘火災、水災或其他災害之際而犯之者。
六、在車站或埠頭而犯之者。
前項之未遂犯罰之。